【裁判字號】    97,交抗,455
【裁判日期】    970430
【裁判案由】    聲明異議
【裁判全文】
臺灣高等法院臺中分院刑事裁定         97年度交抗字第455號
抗  告  人
即受處分人  甲○○
上列抗告人因聲明異議案件，不服臺灣彰化地方法院中華民國97
年3月31日所為裁定（97年度交聲字第406號）提起抗告，本院裁
定如下：
    主  文
抗告駁回。
    理  由
一、抗告人即受處分人甲○○（下稱抗告人）抗告意旨略以：原
    裁定皆以道路交通管理處罰條例及道路交通安全規則為依據
    ，並未依實際交通路段需要、路面結構可容忍之速限、車流
    量、行人情形及用路人之便捷為考量。抗告人時常開車行駛
    台14線公路到埔里，該路路面狹小又車多，速限則訂定70公
    里，緩衝10公里，故抗告人行駛該路段不曾受罰。反觀抗告
    人行駛本件八條通之荒郊野外卻受罰，當不甘心，爰依法提
    起抗告，請求撤銷原裁定及原處分機關之罰鍰處分云云。
二、本件原處分機關係以：本件係臺中縣警察局交通警察隊員警
    舉發抗告人甲○○所有之車牌號碼9011-GC號自用一般小客
    車，於民國（下同）96年12月27日18時43分許，行經龍井交
    流道中興路302號時，因經雷達測有「限速60公里，經測速
    時速77公里、超速17公里、未滿20公里」之違規事由，經原
    舉發機關查核違規屬實，遂於97年2月4日以彰監四字第裁64
    -HD0000000號裁決書，裁處罰鍰新臺幣1600元，並記違規點
    數1點。
三、抗告人聲明異議意旨則略以：本件超速照相是基於有爭議之
    感應器拍攝，雖該感應器線圈是瑞士、荷蘭所造，又經臺灣
    民間公證人公證，然因此即得謂測速正確無暇嗎？且感應器
    並未納入法定度量衡器施以檢定，此無異視國家度量衡制度
    為無物；又該取締路段為空曠荒野之山坡地帶，是八線道之
    大馬路，如果欲維持60公里時速，必須一直踩剎車，為此提
    出異議，希於免罰云云。
四、原審裁定以：
(一)抗告人所有之車牌號碼9011-GC號自用小客車於上揭時、地
    ，因經雷達測有「限速60公里，經測速時速77公里、超速17
    公里、未滿20公里」之違規事由，為臺中縣警察局交通警察
    隊員警舉發等情，有該局中縣警交相字第HD0000000號舉發
    違反道路交通管理事件通知單及違反道路交通管理事件裁決
    書各1份在卷可稽，並有卷附違規採證照片1張足憑，且為抗
    告人所不爭執，是其違規事實堪以認定，合先敘明。
(二)又我國自72年7月開始施行度量衡器型式認證制度，因為型
    式認證制度已為國際間對法定度量衡器共通認可之管理方式
    ，因此，先進國家均實施型式認證制度。而雷達測速儀雖由
    經濟部公告列為應檢定度量衡器之項目，必須檢定合格始可
    使用，但並不包括本案舉發機關所使用據以逕行舉發抗告人
    超速違規之「線圈感應式測速器」，此揆諸已廢止之度量衡
    器施檢規範第3條第9項、修正之度量衡器檢定檢查辦法第3
    條第1項第7款可明。是前開感應式線圈測速器並未納入法定
    度量衡器，尚不須經濟部標準檢驗局施以檢定。
(三)再上開違規地點設置之感應式線圈測速照相設備，係經原製
    造國電力及環境度量衡部門檢驗認可，除發有式樣認可證書
    經外交部駐外機構驗證屬實外，亦於94年10月7日在臺灣臺
    北地方法院所屬民間公證人華翰商務法律事務所認證，本項
    設備符合技術要求，本案舉發超速違規係依據道路主管機關
    訂定之行車速限取締，其拍攝原理是以車輛通過各車道地面
    線圈時計算而得，如速度未超過設定速限，儀器不會感應拍
    照乙節，有臺中縣警察局97年1月28日中縣警交字第0970001
    938號函在卷得參，佐以前揭採證相片上確係抗告人之自小
    客車行經該路段，並非遭員警誤認、混淆，則抗告人既未能
    舉證證明該部測速照相儀器於客觀上有何令人合理懷疑存有
    故障或具體誤差之情形，僅空言質疑測速儀器之正確性，所
    辯無足憑採。
(四)末依有關道路交通管理之實際標誌、管制方法、手段，乃行
    政機關依其職權所為裁量之行政措施或處分，除有重大、明
    顯瑕疵或其他違法情形外，尚非本院所得任意指摘或變更。
    本件違規地點為下坡路段，交通主管機關自有考量車速之必
    要，基於全體交通動線順暢、安全、調節等緣由，經規劃後
    依職權所為交通速限60公里之裁量，應認允當，抗告人自不
    能以下坡路段難以維持60公里為由，作為解免其違規責任之
    藉口。
(五)綜上所述，抗告人確有於前揭時、地駕駛汽車超速行駛之違
    規行為。從而，原處分機關據以援引上開規定，裁處罰鍰
    1600元，並記違規點數1點，核無不當，本件異議為無理由
    ，應予駁回。
五、按道路交通安全規則第93條第1項關於行車速度依標誌之規
    定，意在授權交通主管機關斟酌當地實際狀況，以標誌調整
    特定路段之行車速度，期能因地制宜，維護交通之安全（大
    法官會議釋字第223號解釋理由書參照）。準此，道路之合
    理安全速限，自應由交通主管機關依據法律授權、本其專業
    判斷作成妥適之規定，除非此等規定明顯逾越授權範圍或違
    反授權目的，否則法院應予尊重，不容遽於個案中加以審查
    、干預，使司法凌駕立法、行政之上，破壞法治國家權力分
    立之設計。本件異議人駕車行經之龍井交流道中興路302號
    處屬下坡路段，倘若車速過快，遇前方有緊急狀況而踩煞車
    時，其滑行距離顯然較一般路段更長，極易造成交通事故，
    故主管機關設置標誌將最高速限定為60公里，尚無顯然違反
    前揭法律「因地制宜」、「維護交通安全」之授權意旨或違
    背道路交通標誌標線號誌設置規則第85條第3項規定之情形
    ，揆諸前揭說明，原審法院對於主管機關基於合目的性考
    量所為之規定應予尊重，雖抗告人就其合理性有所爭執，亦
    僅能透過行政或立法程序加以變更，不得於本件聲明異議程
    序中逕行主張不受拘束。是抗告人有關安全速限之主張，仍
    不足據為對其有利之認定。從而原審認本件異議為無理由，
    所為駁回異議之裁定，並無不合。抗告人猶執前詞提起抗告
    ，指摘原裁定不當，並無理由，應予駁回。
六、據上論結，應依道路交通管理處罰條例第89條，道路交通案
    件處理辦法第26條，刑事訴訟法第412條，裁定如主文。
中    華    民    國    97    年     4    月     30   日
            刑事第十一庭  審判長法  官  陳  朱  貴
                                法  官  胡  文  傑
                                法  官  何  志  通
上列正本證明與原本無異。
不得再抗告。
                                書記官  高  麗  淇
中    華    民    國    97    年    5    月    5      日


司法院資訊處製作；財團法人民間司法改革基金會備份。
